【裁判字號】    97,交抗,255
【裁判日期】    970602
【裁判案由】    聲明異議
【裁判全文】
臺灣高等法院高雄分院刑事裁定         97年度交抗字第255號
抗告人即    交通部公路總局高雄區監理所
原處分機關
受處分人    甲○○
上列抗告人因受處分人違反道路交通管理處罰條例聲明異議案件
，不服臺灣高雄地方法院中華民國97年4 月18日裁定（97年度交
聲字第522 號），提起抗告，本院裁定如下：
    主  文
抗告駁回。
    理  由
一、抗告意旨略以：本案用以舉發之感應式線圈測速設備，採購
    及使用該項設備，皆經生產國製造廠與原製造國檢驗認可，
    該測速設備之準確性應無疑義，抗告人因而裁處受處分人超
    速，罰鍰1,800 元並無違誤。為此提起抗告，請撤銷原裁定
    ，另為適法之裁定云云。
二、經查：
(一)、本院審理結果，認原裁定認事、用法均無違誤，應予維持，
    並引用原裁定理由，如附件所示。
(二)、原裁定以內政部警政署既已暫停感應式線圈測速設備之使用
    ，而舉發機關又未能舉證明其測速之正確性，其舉發受處分
    人之違規事實尚乏充足證據，並詳理由認以撤銷本件裁罰
    ，另為異議人不罰諭知等語。經核尚無不合，抗告人仍執前
    詞提起抗告，並無理由，抗告應予駁回。
據上論結，應依道路交通案件處理辦法第26條，刑事訴訟法第41
2 條，裁定如主文。
中    華    民    國    97    年    6    月    2      日
               刑事第一庭   審判長法  官  郭雅美
                                  法  官  莊崑山
                                  法  官  張意聰
以上正本證明與原本無異。
本裁定不得再抗告。
中    華    民    國    97    年    6     月    2     日
                                  書記官  陳金
附件：
臺灣高雄地方法院交通事件裁定         97年度交聲字第522號
原處分機關  交通部公路總局高雄區監理所
異  議  人  甲○○  男  （民國○○年○月○○日生）
                    身分證統一編號：Ｚ000000000號
                    住高雄縣林園鄉○○村○○○路265巷4號
代  理  人  李小容  住同上
上列異議人因違反道路交通管理處罰條例案件，對於交通部公路
總局高雄區監理所於中華民國97年2 月29日所為之處分（原處分
案號：高監自裁字裁80-NB0000000號）聲明異議，本院裁定如下
：
    主  文
原處分撤銷。
甲○○不罰。
    理  由
一、按犯罪事實應依證據認定之，無證據不得認定犯罪事實，刑
    事訴訟法第154 條第2 項定有明文。次按法院受理有關交通
    事件，準用刑事訴訟法之規定，復為道路交通管理處罰條例
    第89條前段所明定，是最高法院76年台上字第4986號判例「
    認定犯罪事實所憑之證據，雖不以直接證據為限，間接證據
    亦包括在內，然而無論直接或間接證據，其為訴訟上之證明
    ，須於通常一般之人均不致有所懷疑，而得確信其為真實之
    程度者，始得據為有罪之認定，倘其證明尚未達到此一程度
    ，而有合理之懷疑存在時，事實審法院復已就其心證上理由
    予以闡述，敘明其如何無從為有罪之確信，因而為無罪之判
    決，尚不得任意指為違法。」所揭示刑事訴訟法上法院認定
    事實之最重要原則之一，即認定被告有罪，就該有罪事實不
    能有任何之合理懷疑存在之原則於法院審理行為人違反道路
    交通管理處罰條例案件時，當有其適用。易言之，法院於審
    理行為人違反道路交通管理處罰條例案件，當踐行完畢調查
    證據之程序後，為事實之認定時，如就原處分機關所認定之
    行為人違規之事實仍有合理之訴訟上懷疑，而無法確信行為
    人確有該當於道路交通管理處罰條例各該處罰條文之構成要
    件事實時，即應依訴訟上之待證事實「倘有懷疑，則從被告
    之利益作解釋」之證據法則，作對受處分人有利之認定。
二、原處分機關認異議人即受處分人甲○○駕駛車牌號碼TW-78
    31自用小貨車，於民國96年12月26日晚上10時許，沿台25線
    南往北方向行駛，同日晚上10時44分許，行經台25線13.8公
    里之行車速限為時速70公里路段，經感應式線圈測速照相，
    測得異議人以時速92公里之速度違規超速行駛，經警逕行舉
    發，原處分機關乃依道路交通管理處罰條例第40條處受處分
    人罰鍰新臺幣（下同）1,800 元。
三、受處分人聲明異議意旨略以：公務設立用以檢測行車速度之
    雷達測速照相系統、及感應式線圈測速器裝設後並未每年送
    驗，亦無報廢年限，準確度已有爭議等語，爰對原處分不服
    ，依法聲明異議，請求依法撤銷原處分。
四、經查：
  (一)按為確保交易安全、維護大眾安全健康及環境保護，主管機
    關得就供交易、證明、公務檢測、環境保護、公共安全、醫
    療衛生有關之度量衡器，指定為法定度量器，度量衡法第5
    條明文規定。故於度量衡器檢定檢查辦法第3 條第1 項第7
    款即規定公務檢測用雷達測速儀及公務檢測用雷射測速儀（
    光達式）為應經檢定之法定度量衡器。本件違規事件使用之
    微電腦闖紅燈自動測速照相系統及感應式線圈雖未經列為法
    定度量器，然衡諸該條文之意旨，與大眾有關之公務檢測儀
    器，均應經國家專責機關檢定，以昭公信，核先敘明。
  (二)舉發本件違規之感應式線圈測速儀器，係於89年9 月21日經
    瑞士電力及環境度量衡部門檢驗合格，迄今則未有何定期檢
    驗之措施，有高雄縣政府警察局97年4 月7 日高縣林警裁字
    第0970004335號函附資料在卷可稽（參本院卷26頁至第30頁
    ），是上開儀器於89年間經檢定後，迄舉發本件違規之96年
    12月，期間長達約7 年之時間，均未有何定期檢驗、校正之
    措施，則其測速結果，是否準確已非無疑。再對照上開函文
    所附之內政部警政署97年1 月21日警署交字第0970022428號
    函所稱：警察機關用以取締超速之感應式線圈，因經濟部標
    準檢驗局尚無檢測感應式線圈測速之設備，為確立執法公信
    力，於經濟部標準檢驗局未有檢定機制前，均暫勿使用。對
    於已拍照未製單或已製單而未郵寄存有爭議之案件，未避免
    民眾爭議及減少各相關機關處理陳述案件之人、物力資源浪
    費，各警察機關不再舉發等語，可見交通違規之舉發機關對
    此種測速儀器之準確性，亦存有懷疑，益證本件測速儀器之
    測速結果，其準確性尚有疑義，而舉發機關又未能舉證明其
    測速之正確性，其舉發受處分人之違規事實尚乏充足證據，
    揆諸首開說明，原處分機關遽對受處分人為前開裁決，即難
    認為允當，異議人之異議為有理由，應由本院將原處分撤銷
    ，改諭知異議人不罰，以資適法。
據上論斷，依道路交通案件處理辦法第20條前段，裁定如主文。
中    華    民    國    97    年    4     月    18    日
                         交通法庭  法  官 林揚奇
如不服本裁定應於送達後5日內向本院提出抗告狀。
以上正本證明與原本無異。
中    華    民    國    97    年    4     月    18    日
                                   書記官 何明昌


司法院資訊處製作；財團法人民間司法改革基金會備份。
